最高法院刑事判決　　　　　　九十四年度台上字第七四０四號
　　上　訴　人　甲○○
　　　　　　　　　　　　224.
　　　　　　　　　　　　（另案在台灣台南監獄執行中）
　　選任辯護人　蘇正信律師
　　上　訴　人　乙○○
　　　　　　　　　　　　號之2.
　　　　　　　　　　　　（另案在台灣東成技能訓練所感訓中
　　　　　　　　　　　　）
上列上訴人等因違反槍砲彈藥刀械管制條例案件，不服台灣高等
法院台南分院中華民國九十四年六月十三日第二審判決（九十二
年度上訴字第一三一六號，起訴案號：台灣台南地方法院檢察署
九十一年度偵字第二三七六、五九七四號），提起上訴，本院判
決如下：
    主  文
原判決撤銷，發回台灣高等法院台南分院。
    理  由
本件原判決認定一、緣許育嘉、趙崇傑（均由台灣高雄地方法院
另案審理）計劃自菲律賓走私便宜槍械進入台灣地區，再以檢舉
人之身分向警調機關檢舉，以便領取高額檢舉獎金，且為避免自
己涉有刑責，並順利讓警調機關偵破走私槍械案，二人遂分頭找
尋當時有意購買槍械之人充當其走私槍械案之被查獲人，並擇定
熟悉之警調人員作為配合偵辦查獲之機關，以利領取檢舉獎金。
民國九十年間，趙崇傑之弟趙培良恰任職於法務部調查局高雄縣
調查站調查員，許育嘉又認識甫出獄並有違反槍砲彈藥刀械管制
條例前科且有購買槍枝意願之上訴人甲○○，二人乃與王添源（
未據起訴，應由檢察官另行偵辦）共同商議，先由許育嘉出面向
甲○○表明可為之走私槍械來台，甲○○基於購買槍枝、彈藥之
犯意，初步應允購買「五小一大」之槍枝即五支手槍與一支衝鋒
槍後，許育嘉即以甲○○欲走私槍械來台販賣為由，以化名「天
祥」之秘密證人身分向趙培良檢舉製作筆錄，並為加強該檢舉案
之真實性，另以同一「天祥」化名向高雄市警察局三民第二分局
檢舉同一案件，趙培良及高雄市警察局承辦人初不知此一槍械走
私來台販賣案係許育嘉等人為領取高額檢舉獎金而自導自演，遂
說服承辦此案之檢察官同意許育嘉擔任證人保護法第十四條之污
點秘密證人，允諾日後破獲此一檢舉案時將不予追訴，並要求許
育嘉繼續與甲○○保持聯繫，隨時報告甲○○走私（實為許育嘉
本人走私）槍械之進度。二、許育嘉取得前揭檢警調人員之信任
後、即與趙崇傑（對外自稱「李仔」）、王添源（對外自稱「黑
仔」）等人分頭作業，首先由趙崇傑以其為海國食品貿易行負責
人，時常遊走於台、菲兩地之便，在菲律賓搜購大量便宜槍械，
數量計有三十二支長短槍枝及子彈，除甲○○所需之五支手槍與
一支衝鋒槍及子彈外，其餘均為準備讓檢警調機關查獲以便詐領
高額檢舉獎金（按破獲槍械之檢舉獎金係按手槍一支七萬元、長
槍一支十五萬元計算）者，惟思及檢警調人員日後如破獲甲○○
購買槍械案，除甲○○係購買者外，理論上應有另一交付槍械予
甲○○之出賣人，許育嘉等人始可脫身。許育嘉乃另外找其熟識
且有施用海洛因毒品惡習之上訴人乙○○，計劃由乙○○擔任最
後之槍械持有人而讓警方逮捕，並為讓乙○○在不知被設計之情
況下配合，許育嘉除告以欲替甲○○走私槍械來台，事成之後將
給予新台幣（下同）三十萬元酬勞外，許育嘉並持用偽造之王添
源護照親自帶乙○○於九十一年一月二十九日出境菲律賓與趙崇
傑碰面，並由趙崇傑於九十一年二月三日帶領許育嘉、乙○○等
人在菲律賓馬尼拉某處檢驗趙崇傑所搜購之前揭槍械，隨即由趙
崇傑將之裝入塑膠盒內，安排貨櫃船班夾帶闖關事宜。乙○○明
知許育嘉帶其赴菲律賓純為安排走私槍械回台牟利，竟因與許育
嘉熟識，且貪圖三十萬元之酬勞，而基於幫助運輸違禁槍械販賣
之意思，除陪同許育嘉在菲律賓檢視槍械外，並應允回台後為許
育嘉租車交付槍械予購買人，以利許育嘉運輸槍械行為之實行。
惟當時乙○○因無毒品可用而一時毒癮發作，乃先於九十一年二
月四日搭機返回高雄，翌日趙崇傑、許育嘉復因所洽定之船班臨
時取消而一起返台過春節。嗣趙崇傑又於九十一年二月十三日搭
機赴馬尼拉，安排貨櫃及船班，並將夾藏上開欲走私入台之槍彈
之塑膠盒（外有紙箱包裝，並由趙崇傑自為暗記）裝入貨櫃，旋
於九十一年二月二十一日返台。上開貨櫃於九十一年二月二十三
日，由陽明海運股份有限公司所有之貨櫃輪載運離菲，於同年月
二十四日運抵高雄港停泊在七十號碼頭卸貨，趙崇傑遂於同年月
二十六日以貨主奕卉企業有限公司名義，委託榮駿報關有限公司
辦理報關提領手續，同時請許育嘉通知甲○○來高雄取槍，而走
私運輸違禁槍械得逞。三、甲○○於九十年間認識許育嘉，知道
許育嘉有買入槍械之管道，竟未經許可，基於購買槍枝、彈藥之
犯意，與許育嘉約定購買槍枝「五小一大」即五支手槍與一支衝
鋒槍及子彈，價格共為八十萬元，由許育嘉走私夾帶進口後在高
雄交付，雙方敲定先付五十萬元定金，俟甲○○取得槍械後再付
尾款。甲○○隨即依許育嘉之指示，分別於九十一年一月三十一
日及二月一日，以不知情之張桂杰（業經第一審判決無罪確定）
之名義將購槍款項，分別二次經由華南銀行仁德分行、安泰銀行
台南分行，各匯款二十五萬元至台灣台北金豐銀樓「鄭輝南」帳
戶，再由金豐銀樓經由地下匯款管道將該五十萬元匯與金豐銀樓
設在菲律賓之帳戶，用以交付在菲律賓之賣主趙崇傑。趙崇傑收
款後，隨即安排夾帶槍械之貨櫃進口事宜。九十二年二月二十四
日槍彈運至台灣後，因許育嘉事先已將上情告知承辦本案之檢警
調人員，故該夾帶槍械之貨櫃通關後即一直在檢警調人員監控中
，惟趙崇傑於同年月二十六日將該槍械先運至高雄縣仁武鄉○○
村○○路一六五號瑞銓公司工廠內拆卸，取出裝有前揭槍彈之塑
膠盒時，許育嘉、王添源僅將其中五只藏有二十五支長短槍之塑
膠盒取出，帶至附近之仁武鄉金銀島汽車旅館，拆盒取出槍彈分
裝在三只旅行袋內，趙崇傑則將藏有其餘六支長短槍彈之塑膠盒
，駕己車運回高雄市○○街家中取出藏放（另有一支槍枝於拆櫃
取槍分裝過程中下落不明）。許育嘉在檢警調監控下，於翌日（
二十七日）先通知甲○○已取得槍械，並約定於下午六時許在高
雄市○鎮區○○路大樂量販店光華店二樓停車場取槍，隨即要求
王添源駕駛乙○○先前以其不知情女友林慧玲之名義向租車行租
得之ＺＥ—７３４５豐田白色廂型車，載其至該量販店二樓停車
場，將該裝有槍彈之三只旅行袋放在車上，再通知乙○○前來，
由王添源將該廂型車鑰匙交給乙○○，王添源並依許育嘉之囑咐
轉告乙○○，乙○○不疑有他表示照辦，王添源即行離去。許育
嘉於甲○○抵達該量販店後，即指引甲○○前往二樓停車場廂型
車上接槍，自己則與仍不知情之張桂杰在三商巧福牛肉麵店等候
。迨甲○○登上廂型車後，乙○○即將該三只手提袋交予甲○○
，甲○○擬檢視槍彈，因覺光線不足，遂指示乙○○將廂型車開
往較亮之處，適為台灣高等法院台南分院檢察署檢察官等指揮在
現場埋伏之專案小組警調人員前往攔檢而當場查獲，並在該廂型
車上查扣得如原判決附表所示槍彈等情，因而撤銷第一審科刑判
決，仍論處甲○○共同未經許可，持有衝鋒槍；乙○○幫助未經
許可，運輸衝鋒槍各罪刑，固非無見。
惟查(一)、原判決雖不採信上訴人等係被許育嘉等人與檢調機關預
設圈套逮捕，並無犯罪故意之辯解，而為其等有罪之認定。然依
原判決事實欄所記載「緣許育嘉、趙崇傑計劃自菲律賓走私便宜
槍械進入台灣地區，再以檢舉人之身分向警調機關檢舉，以便領
取高額檢舉獎金，且為避免自己涉有刑責，並順利讓警調機關偵
破走私槍械案，二人遂分頭找尋當時有意購買槍械之人充當其走
私槍械案之被查獲人，並擇定熟悉之警調人員作為配合偵辦查獲
之機關，以利領取檢舉獎金。民國九十年間，趙崇傑之弟趙培良
恰任職於法務部調查局高雄縣調查站調查員，許育嘉又認識甫出
獄並有違反槍砲彈藥刀械管制條例前科且有購買槍枝意願之甲○
○，二人乃與王添源共同商議，先由許育嘉出面向甲○○表明可
為之走私槍械來台，甲○○基於購買槍枝、彈藥之犯意，初步應
允購買『五小一大』之槍枝即五支手槍與一支衝鋒槍後，許育嘉
即以甲○○欲走私來台……」；於理由引用許育嘉於九十二年十
月二十四日警詢供稱「九十年五月間，趙培良約我至高雄縣調查
站製作化名『天祥』秘密證人檢舉筆錄」「我共前往菲律賓三次
。……第三次，九十一年一月二十九日，我帶乙○○一起前往菲
律賓，與敏仔、趙崇傑碰面，於九十一年二月二十五日因安排好
了，就搭機回台灣」；九十二年十月二十七日於檢察事務官詢問
中供稱「我是在製作天祥檢舉筆錄（九十年五月）之後才積極與
甲○○接洽買賣槍械事宜」；又於九十二年十一月二十七日調查
員詢問中供稱「原查緝計劃是以甲○○為主、乙○○為輔，也就
是說在大樂大賣場停車場，由乙○○交給甲○○四小一大後，等
乙○○將剩餘槍械載回民權路租屋處時，再逮捕乙○○」；以及
認定「許育嘉原有之意思係要被告乙○○擔任（除甲○○所購槍
械以外）最後槍械持有人，最終目的係要設計被告乙○○經警查
獲結案……」（見原判決第一、二、八、九、十六頁），似又認
定本件係許育嘉等人與檢調機關預設圈套逮捕上訴人等，已有矛
盾。究竟上訴人等原有犯罪之故意？抑或許育嘉於九十年五月間
成為司法警察機關之線民後，因許育嘉等人與檢調機關之設計教
唆，始生犯意並實施犯罪？尚待詳加查明，原審對此客觀重要事
實未加詳查，致事實仍不明，遽行判決，亦有職權調查未盡之違
法。(二)、甲○○於原審選任辯護人陳昆和律師於原審準備程序陳
稱「本案調查單位及警方在偵查中所取得不具證據能力，許育嘉
在審理程序及偵查所作的筆錄是偽證」。乙○○於原審之指定辯
護人即公設辯護人簡松柏於準備程主張「本件的蒐證違法，偵查
單位所取得的槍枝及錄音資料等不具證據能力」，並提出公設辯
護書謂「……偵查機關既係運用法所不許之陷害教唆方法……偵
查機關於本案所得之證據，對被告乙○○而言，應無證據能力，
而不得採為斷罪之證據……」；於原審審理時辯護「詳如辯護書
所載」（見原審卷第二宗第一七八、二一七至二二一、二四八頁
）。本件被告以外之人於審判外之陳述，上訴人等於原審之辯護
人並未同意作為證據，且於言詞辯論終結前聲明異議，原審作不
同之認定（見原判決第五、六頁），自與卷內筆錄資料不符，亦
有違法。(三)、原判決事實記載「甲○○……知道許育嘉有買入槍
械之管道，竟未經許可，基於購買槍枝、彈藥之犯意，與許育嘉
約定購買槍枝『五小一大』即五支手槍與一支衝鋒槍及子彈，價
格共為八十萬元，由許育嘉走私夾帶進口後在高雄交付」（見原
判決第三頁），似認定許育嘉在菲律賓購買槍彈，走私回台轉售
予甲○○；惟於理由內卻認定「被告甲○○確曾要求許育嘉為其
購買槍械，而許育嘉應被告甲○○之要求，亦確實在菲律賓搜購
槍械」（見同判決第十四頁），似又認定甲○○委託許育嘉代購
，究竟許育嘉係轉賣抑代購槍彈，攸關甲○○成立何項罪名，原
判決事實認定與理由說明，不相一致，亦有矛盾。(四)、原判決理
由論處甲○○與許育嘉共同未經許可持有衝鋒槍，但於事實欄內
，並未有何二人有犯意聯絡及行為分擔之記載，亦有違法。上訴
意旨執以指摘，尚非全無理由，應認原判決有撤銷發回更審之原
因。至原判決不另諭知無罪部分，基於審判不可分之原則，併予
發回。
據上論結，應依刑事訴訟法第三百九十七條、第四百零一條，判
決如主文。
中　　華　　民　　國　九十四　年　 十二 　月　 三十 　日
                      最高法院刑事第十庭
                          審判長法官  洪　清　江
                                法官  石　木　欽
                                法官  李　伯　道
                                法官  林　勤　純
                                法官  陳　晴　教
      本件正本證明與原本無異
                                      書  記  官
中　　華　　民　　國　九十五　年　　一　　月　　十　　日
                                                      Ｅ
